【裁判字號】    92,家抗,109
【裁判日期】    921124
【裁判案由】    死亡宣告
【裁判全文】
臺灣高等法院臺中分院民事裁定  九十二年度家抗字第一○九號
      抗  告  人  臺灣彰化地方法院檢察署檢察官
右抗告人聲請宣告甲○○死亡事件，抗告人對於中華民國九十二年七月三十一日台灣
彰化地方法院九十二年度亡字第八號裁定提起抗告，本院裁定如左：
      主    文
抗告駁回。
抗告程序費用由抗告人負擔。
      理    由
一、抗告人抗告意旨略稱：原裁定係以抗告人未於死亡宣告之公示催告陳報期間已滿
    後三個月內（即九十二年三月十九日前）聲請死亡宣告而駁回抗告人之聲請，惟
    抗告人於九十一年十二月二十日即已提出聲請，並經臺灣彰化地方法院以九十二
    年度亡字第二號受理在案，該案承審法官所定之九十二年二月十八日及九十二年
    三月二十日言詞辯論期日，抗告人均因公不克出庭，詎該案承審法官竟未依卷內
    現有資料為准駁之裁定即逕行報結，致抗告人於九十二年五月十八日再提出聲請
    時因逾聲請期限而遭駁回，為此提起抗告，爰請求廢棄原裁定等語。
二、按死亡宣告事件，除本章別有規定外，準用第五百四十條至第五百五十三條之規
    定，民事訴訟法第六百二十五條定有明文。又宣告死亡依法應先為公示催告，於
    公示催告期滿後，依同法第五百四十五條第一項規定得於三個月內聲請為死亡宣
    告之判決，此項期間，依其性質應為不變期間，聲請人逾此期間始為死亡宣告判
    決之聲請者，法院應認其聲請為不合法，以裁定駁回之。又茍未依該規定於公示
    催告期滿三個月內申請為死亡宣告之聲請，則該公示催告程序即行終結。復依同
    法第五百四十九條規定，公示催告之聲請人，經受合法通知，不於言詞辯論期日
    到場，法院不得依職權再另行指定言詞辯論期日，必待該聲請人聲請後，始得另
    行指定新期日，此項聲請，應自遲誤之日起，二個月內為之，又法院依聲請指定
    之新期日，聲請人若再遲誤者，不得聲請更定新期日，公示催告程序，應於遲誤
    新期日時即行終結，無庸就死亡宣告判決之聲請，為何等裁判。
三、經查：本件抗告人因失蹤人甲○○生死不明已逾七年，聲請原法院以八十九年度
    家催字第三六五號裁定准對失蹤人為死亡宣告之公示催告，並將該裁定刊登於九
    十一年二月二十日皇家時報，於陳報期間十個月屆滿無人陳報後，以九十一年民
    參字第一號聲請書向原法院聲請對失蹤人甲○○為死亡宣告之判決，經原法院以
    九十二年亡字第二號受理在案，並定九十二年二月十八日下午二時四十分言詞辯
    論，惟抗告人無故未到庭，亦未委任代理人到庭辯論，嗣原法院依其聲請，再定
    九十二年三月二十日下午三時十五分言詞辯論，抗告人受合法通知仍未到庭，復
    未委任代理人到庭，依法已不得聲請更定期日，該公示催告程序應於其遲誤新期
    日時即行終結，原法院自可不為裁判而將九十二年亡字第二號聲請報結。而抗告
    人於九十二年五月十八日再聲請原法院對失蹤人甲○○為死亡宣告，已逾三個月
    之法定期間，該逾期後所為之死亡宣告之聲請即與死亡宣告之要件程序不合，原
    法院據以駁回抗告人之聲請，於法尚無不合。是抗告意旨指摘原裁定不當，求予
    廢棄，為無理由，應予駁回。
四、據上論結，本件抗告為無理由，依民事訴訟法第四百九十五條之一、第四百四十
    九條第一項、第六百三十四條第二項，裁定如主文。
中      華      民      國    九十二    年     十一     月    二十四    日
~B1家事法庭審判長法  官  童有德
~B2              法  官  蔡秉宸
~B3              法  官  翁芳靜
右為正本係照原本作成。
對於本裁定，僅得以適用法規顯有錯誤為理由，並經本院之許可者為限，始得再為抗
告；並應於裁定送達後十日內向本院提出抗告理由狀（須按照他造人數附具繕本），
並繳納抗告裁判費新台幣肆拾伍元。
~B                書記官  陳麗玉
中      華      民      國    九十二    年     十一     月    二十六    日
                                                                        Ｈ


司法院資訊處製作；財團法人民間司法改革基金會備份。
